臺灣高等法院刑事判決　　　　　　　　　　　　　九十三年度交上訴字第一七八號
　　上　訴　人
　　即　被　告　乙○○
　　選任辯護人　廖年盛律師
右上訴人因公共危險等案件，不服臺灣桃園地方法院九十三年度交訴字第一八號，中
華民國九十三年八月三日第一審判決（起訴案號：臺灣桃園地方法院檢察署九十三年
度偵字第八九０號），提起上訴，本院判決如左：
    主  文
上訴駁回。
    事  實
一、乙○○前於民國八十九年間，因偽造文書案件，經台灣彰化地方法院以八十九年
    度易字第一００一號，判處有期徒刑三月確定，並於同年十一月三十日易科罰金
    執行完畢；再因違反廢棄物清理法案件，經台灣高等法院台中分院以八十九年度
    上訴字第一九四三號，判處有期徒刑一年二月確定，於九十年五月二十二日入監
    執行，於九十一年五月三十一日執行完畢。詎不知悔改，復於九十二年十二月三
    日二十時三十分許，駕駛車號ＦＧ－七六六一號自用小客車，由桃園縣中壢市○
    ○○路往中山東路方向行駛，於行經榮民南路七一六號前時欲迴轉往中北路方向
    行駛，適甲○○飲酒後，知已達不能安全駕駛動力交通工具之程度，騎乘車牌號
    碼ＫＧＡ─一八０號機車，亦沿著桃園縣中壢市○○○路往中山東路方向行駛，
    因閃避不及而撞擊乙○○所駕駛之前開汽車左側車門，甲○○因而受有骨盆骨折
    、頭部外傷、頸部扭傷及挫傷、兩側上肢擦傷、右膝挫裂傷及擦傷、
    右小腿多處擦傷、左踝部擦傷之傷害（傷害部分業已撤回告訴）。詎乙○○竟不
    顧甲○○之安危，立即駕車逃逸。嗣於九十二年十二月三日二十一時四十分許，
    為警在桃園縣中壢市○○○路五四０號旁查獲。
二、案經桃園縣政府警察局中壢分局報請臺灣桃園地方法院檢察署檢察官偵查起訴。
    理  由
壹、程序部分
一、按依最高法院九十三年度台上字第四０二四號判決要旨：「上訴人於審判程序對
    各該被害人警詢、偵查中之供述均同意作為證據，經核渠等對遭竊之時、地等被
    害事實，俱已指訴甚詳，其陳述適當，符合刑事訴訟法第一百五十九條之五第一
    項之規定，自得為證據。」，本件被告、檢察官、辯護人於審判程序均未爭執相
    關證據之證據能力，揆諸上開最高法院判決意旨，於本院審理程序所調查之證據
    均具證據能力，合先敘明。
貳、實體部分
一、訊據被告乙○○矢口否認有何肇事逃逸罪嫌，辯稱伊在上開路段迴轉時被甲○○
    撞到車門，當時甲○○還站著罵伊三字經，根本沒有受傷，甲○○的傷是被第二
    輛車所撞，伊當時有停車沒有馬上走開，係因甲○○罵伊三字經才將車開走，且
    有和解書一紙載明甲○○當時未有受傷云云。惟查：
（一）據證人甲○○證稱當天伊有喝酒，騎乘機車沿著榮民南路往中山南路方向行駛
      ，那時被告要迴轉，伊撞到被告的車，因為屁股痛爬不起來，坐在地上，伊罵
      被告三字經，被告就跑掉了，約隔五分鐘後，因伊無法爬起來被另一輛車子逆
      向撞到伊的車子，伊那時被撞屁股直到現在還很痛等語（本院九十三年十二月
      二十二日審判程序筆錄），且甲○○於警訊時即稱對方是深藍色自小客車，車
      號伊不清楚，對方由榮民南路七二０巷右轉榮民南路往中山東路方向行駛，對
      方突然從巷子轉出來，伊來不及反應就撞上他的左前車門，當時伊倒地後伊的
      機車倒在路中間又遭一輛號牌不詳的銀色箱型車撞上，車輛位置才會在中壢榮
      民南路七一六號前，伊受傷是與深藍色自小客車發生交通事故造成，對方看伊
      一眼便加速往中山東路方向逃逸，沒有下車察看等語（偵查卷第十一頁、第十
      一頁背面），且證人甲○○因本件事故因而受有骨盆骨折、頭部外傷、頸部扭
      傷及挫傷、兩側上肢擦傷、右膝挫裂傷及擦傷、右小腿多處擦傷、左踝部擦傷
      等傷害，亦有行政院衛生署桃園醫院診斷證明書一紙在卷可按，是被告駕車與
      甲○○肇事後，甲○○確已經受傷，且為自訴人所知悉，惟卻未加處理即逸去
      現場。證人甲○○於本院審理時雖證稱應該是第二輛車來撞伊，伊才昏倒云云
      ，應係事後迴護被告之詞，不足採信。
（二）又所謂「逃逸」，係指肇事後，未適當處理事故而離開現場之意。經查被告於
      警詢時已坦承因為對方罵伊三字經，伊一時生氣，沒有下車查看即將車開走，
      沒有報警是因為對方撞到伊的車，伊認為車很舊沒有關係等語（偵查卷第六頁
      ）；續於偵訊時亦自承伊走錯路，迴轉時只有看到後面有一輛轎車離伊很遠，
      伊就迴轉，迴轉到一半，對方的機車就從伊原來的方向騎過來，對方機車前輪
      撞上伊車的左後門，伊問對方有無怎樣，對方就罵伊，伊很生氣，就想車子被
      撞，算伊倒楣就算了．．．．伊離開現場後，有要迴轉去事故現場察看，行至
      榮民南路五百四十號旁，因車輪掉到路與田的縫隙無法動彈，卡在路邊還沒轉
      過來，警察就來了等語（偵查卷第四八頁）；復於原審準備程序時自承伊當時
      沒有馬上走掉，因為對方一直罵伊，所以伊沒有等到警察來就走掉了，也沒有
      打一一九報案，就生氣離開，沒有再回到現場等語明確（原審卷第十九頁），
      足見被告駕駛自小客車，迴轉前與甲○○踫撞肇事，致人受傷，並未於肇事現
      場等候警察到場處理或將被害人送醫，即離開現場而逃逸。
（三）被告提出與證人甲○○之「和解書」雖記載「．．．當（甲）直行迴轉時，（
      乙）我當時車速過快沒注意（甲）迴轉以致撞上甲車，當時（甲）並未離開現
      場，並有向我說各自處理，當時我也答應於（甲）才行離開。（甲）離開後，
      （乙）我想要牽我的摩托車的時候又被另一部灰色車（休旅車）擦撞上我的機
      車致使我跌倒受傷及機車損壞。我（乙）撞上（甲）時並未受傷」等語，惟據
      證人甲○○證稱係因被告說他家的痛苦，希望如此寫，伊才唸給伊老婆寫的等
      語（本院九十三年十二月二十二日審判程序筆錄），且「和解書」之內容與前
      開被告於警、偵訊及原審審理時多次之自白不符，是「和解書」自不能採為對
      被告有利之證詞。
（四）又被告稱本件車禍係甲○○之過失，伊並無過失云云，惟按刑法第一百八十五
      條之四規定之駕駛動力交通工具肇事，致人死傷而逃逸罪，其立法理由為：「
      為維護交通安全，加強救護，減少被害人之死傷，促使駕駛人於肇事後，能對
      被害人即時救護」，係認駕駛人駕車肇事後，倘能將被害人即時救護，即可減
      輕或避免被害人之傷亡，此亦攸關社會大眾生命、身體之安全，其目的除維護
      交通安全外，並兼顧公共安全之保護；該條所規定之「肇事」，乃指因駕駛人
      之行為致被害人死傷之事故，至肇事之原因如何？是否出於故意或過失？均非
      所問，有最高法院九十二度年度台上字第一七九三號判決資可資參照。是本件
      縱被告就車禍之發生並無過失，其肇事後仍不得逕自離開肇事現場。
（五）本件被告於駕車肇事，致人受傷而逃逸，既有逃逸之事證，被告犯行堪以認定
      ，應予依法論科。
三、核被告所為，係犯刑法第第一百八十五條之四肇事逃逸罪。被告前因偽造文書案
    件，經台灣彰化地方法院判處有期徒刑三月確定，並於同年十一月三十日易科罰
    金執行完畢；最近因違反廢棄物清理法案件，經台灣高等法院台中分院以八十九
    年度上訴字第一九四三號，判處有期徒刑一年二月確定，於九十一年五月三十一
    日執行完畢，此有本院被告全國前案紀錄表各一件附卷可憑，其於五年內再犯本
    件有期徒刑以上之罪，為累犯，應依刑法第四十七條加重其刑。
四、原審以被告事證明確，依刑法第一百八十五條之四、第四十七條，並審酌被告酒
    後駕駛動力交通工具因而肇事（經警測得呼氣酒精濃度每公升○‧四八毫克，公
    共危險部分未據移送），且肇事致人受傷後，未停車協助處理救治傷患，反離開
    現場逃逸，有害道路交通安全，惡性重大，然念其事後業與甲○○達成和解，傷
    害部分業經告訴人撤回告訴，有和解書、審判筆錄附卷可參暨犯罪之動機、目的
    、手段，犯罪時所受之刺激及其品行、生活狀況、智識程度，犯罪所生之損害，
    及犯罪後否認犯行飾詞狡辯等一切情狀，量處有期徒刑七月，經核認事用法及量
    刑均無不合，被告上訴意旨否認犯行，洵無理由，應予駁回。
據上論斷，應依刑事訴訟法第三百六十八條，判決如主文。
本案經檢察官洪泰文到庭執行職務。
中　　　華　　　民　　　國　　九十三　　年　　 十二 　　月　　三十一　　日
                              臺灣高等法院交通法庭
                                  審判長法  官  許 錦 印
                                        法  官  許 宗 和
                                        法  官  杜 惠 錦
右正本證明與原本無異。
如不服本判決，應於收受送達後十日內向本院提出上訴書狀，其未敘述上訴之理由者
並得於提起上訴後十日內向本院補提理由書（均須按他造當事人之人數附繕本）。
                                        書記官  楊 秋 鈴
中　　　華　　　民　　　國　　九十三　　年　 　十二　　月　  　三十一   日
附錄：本案論罪科刑法條全文
中華民國刑法第一百八十五條之三
服用毒品、麻醉藥品、酒類或其他相類之物，不能安全駕駛動力交通工具
而駕駛者，處一年以下有期徒刑、拘役或三萬元以下罰金。
